臺灣苗栗地方法院民事判決　　　　　　　100年度訴字第184號
原　　　告　陸俊銘
被　　　告　劉黃寶治
上列當事人間請求侵權行為損害賠償事件，本院於民國100 年6
月30日言詞辯論終結，判決如下：
    主  文
原告之訴及假執行之聲請均駁回。
訴訟費用由原告負擔。
    理由及事實
一、原告主張：被告於民國99年5 月5 日至5 月24日期間，將自
    由時報於99年5 月2 日刊登原告被法院判處刑罰之內容，即
    以「罵老女人沒事，影射偷衣判拘役」為標題之報導（下稱
    系爭報導），交由苗栗縣竹南鎮信益冠天廈管委會張貼在B
    棟大樓兩座電梯內之公告欄上。原告因發言不當受到法院判
    決處罰，已深感後悔，惟不希望他人知悉此案，但被告卻蓄
    意將系爭報導張貼於大樓居民必經之電梯內，企圖散播原告
    受刑事處分之資料，並已達眾所週知之程度。被告張貼之系
    爭報導雖未指名原告本人，但根據下列因素，已可證明所指
    者即為原告：1.系爭報導指出黃姓女士與陸姓鎮民，已將範
    圍縮小。2.張貼之處所恰為原告所居住之B 棟大樓。3.本社
    區僅有原告一位陸姓住戶。4.原告當時年齡即為36歲。被告
    不法行為已侵害原告之隱私及名譽權，造成原告名譽上之損
    害，並使原告及家屬上下班進出大樓電梯時，遭受大樓其他
    住戶異樣眼光看待，令原告本人精神上確實受有相當痛苦，
    連要找工作也遭受許多困擾。原告非熟闇法律之人，亦從未
    與人興訟，於本案進行期間，除掛念訴訟結果，亦恐本案勝
    訴日後將遭被告挾怨報復，精神折磨不可謂不大。就請求被
    告登報道歉部分，原告要求刊登在自由時報B4版社會新聞版
    ，版面寬8 公分、長15公分，內容不得有揶揄，且須經本院
    審核。爰依民法第195 條之規定提起本訴等語。並聲明：被
    告應給付原告新臺幣（下同）10萬元，並自起訴狀繕本送達
    之翌日起至清償日止，按年息百分之5 計算之利息；被告應
    登載道歉聲明於自由時報B4版1 天，版面寬8 公分、長15公
    分，並張貼於信益冠天廈大樓之公告處所1 個月；請准供擔
    保宣告假執行。
二、被告則以：被告經他人告知自由時報於99年5 月2 日以「罵
    老女人沒事，影射偷衣判拘役」為標題之報導，得知系爭報
    導係關於原告誹謗被告竊盜之判決，因原告當時在大廳指名
    道姓說被告偷竊，當時有大廈住戶多人聽聞，被告為回復自
    己名譽，經過信益冠天廈管委會同意，始於99年5 月4 日下
    午3 時許將上開自由時報報導張貼在「信益冠天廈」B 棟兩
    座電梯內，被告並未添加任何文字，報導內並無原告名字，
    姓陸之人亦非僅原告一人，難認該報導有損害原告隱私或名
    譽。原告曾對被告張貼系爭報導之行為提起告訴，業經台灣
    苗栗地方法院檢察署檢察官為不起訴處分，原告竟再提起本
    件民事訴訟，原告說伊都沒有告人，實際上已經對被告提告
    好幾次。被告張貼系爭報導之目的，係為回復被告自己之名
    譽，符合刑法免責不罰的規定，原告請求並無理由等語置辯
    。並聲明：原告之訴駁回。
三、本件為行集中審理，協同兩造協議簡化不爭執及爭執事項如
    下：
  (一)不爭執事項：
    1.原告於98年8 月25日14時許在苗栗縣竹南鎮○○里○○街
      「信益冠天廈」警衛台前大廳，對被告指稱：「老女人，
      偷拿我衣服，拿出來還我」經本院99年度簡上字第37號刑
      事判決判處原告犯誹謗罪，處拘役30日。
    2.自由時報於99年5 月2 日以「罵老女人沒事，影射偷衣判
      拘役」為標題報導，報導內容為竹南鎮36歲陸姓鎮民，懷
      疑黃姓婦人拿走他的衣服，在大樓大廳內當眾指責婦人「
      老女人，偷拿我衣服，拿出來還我」被苗栗檢方依誹謗罪
      嫌聲請簡易判決處刑，苗栗地院判處拘役30天，如易科罰
      金，要付出3 萬元代價，檢察官並未針對「老女人」部分
      追究刑責，而是認為「偷拿我衣服，拿出來還我」這句話
      公開意指黃婦行竊，足以毀損她的名譽等語。
    3.被告於99年5 月4 日下午3 時許將上開自由時報報導張貼
      在「信益冠天廈」B 棟兩座電梯內。
  (二)爭執事項：
    1.被告將上開自由時報報導張貼在「信益冠天廈」B 棟兩座
      電梯內，有無損害原告之名譽？被告之行為是否符合刑法
      第310條第3項或第311條不罰事由？
    2.如被告有不法損害原告名譽，原告可請求被告賠償之慰撫
      金為何？原告請求被告登報道歉有無理由？
四、得心證之理由：
  (一)原告主張被告於99年5 月4 日將系爭報導張貼在「信益冠天
    廈」B 棟兩座電梯內，至99年5 月24日始取下，此為被告所
    不爭執，並有系爭報導影本1 紙在卷可佐（見卷第28頁），
    堪信原告此部分主張為真實。另原告於98年8 月25日14時許
    在「信益冠天廈」警衛台前大廳，對被告指稱：「老女人，
    偷拿我衣服，拿出來還我」經本院99年度簡上字第37號刑事
    判決判處原告犯誹謗罪，處拘役30日，亦為兩造所不爭執，
    故系爭報導內容與事實相符，堪以認定。被告辯稱僅張貼系
    爭報導內容，未添加任何文字，報導內並無原告名字，不會
    對原告造成損害等語。經查，系爭報導僅記載：苗栗縣竹南
    鎮36歲陸姓鎮民，懷疑黃姓婦人拿走的衣服，在大樓的大廳
    內當眾指責「老女人，給我拿衣服，拿出來還我」，被法院
    判處拘役30天，要付出3 萬元代價等語。系爭報導中「人」
    之描述為苗栗縣竹南鎮36歲陸姓、黃姓婦人；「地」之描述
    為苗栗縣竹南鎮1 棟大樓；「事」之描述為當眾指責「老女
    人，給我拿衣服，拿出來還我」被法院判處拘役30天。觀諸
    系爭報導關於人、地及事之描述均未具體特定，則與本院99
    年度簡上字第37號刑事判決無關之人，無從由系爭報導知悉
    遭判處誹謗罪刑者為原告，而參與本院99年度簡上字第37號
    刑事判決之在場證人，以上開案號即可由司法院網站查得判
    決內容，本可知悉上開刑事判決，系爭報導既未對原告名譽
    或隱私權造成損害，則被告將系爭報導張貼在大樓兩座電梯
    內，亦不致對原告名譽或隱私權造成損害。
  (二)按對於所誹謗之事，能證明其為真實者，不罰；但涉於私德
    而與公共利益無關者，不在此限。又以善意發表言論，而因
    自衛、自辯或保護合法利益者，不罰。刑法第310 條第3 項
    、第311 條第1 款分別定有明文。又民法上名譽權之侵害雖
    非即與刑法之誹謗罪相同，然仍須以行為不法為要件，所謂
    「不法」即相當於刑法中之違法性，故刑法第311 條各款規
    定之免責事由，於民事案件中亦可適用，從而，行為人因自
    衛、自辯或保護合法之利益而出於善意發表評論者（刑法第
    311 條第1 款所明定），其言論自由即應受到維護，尚不得
    論以構成侵權行為，所謂以善意發表言論，係指非出於惡意
    而發表言論，表意人只要係因自衛、自辯或保護合法之利益
    提出其主觀意見或評論，而非以損害他人名譽為唯一之目的
    者，即可推定表意人係出於善意。倘行為人以善意發表言論
    ，因自衛、自辯或保護合法之利益，而為適當之評論，行為
    人雖不能證明言論內容為真實，但就其所言為真實之舉證責
    任，仍應有相當程度之減輕（證明強度不必至客觀之真實）
    ，且不得完全加諸於行為人，倘依行為人所提證據資料，可
    認有相當理由確信其為真實，或對於行為人乃出於明知不實
    故意捏造或因重大過失、輕率、疏忽而不知其真偽等不利之
    情節未善盡舉證責任者，均不得謂行為人為未盡注意義務而
    有過失，縱事後證明其言論內容與事實不符，亦不能令其負
    侵權行為之損害賠償責任（最高法院95年度臺上字第2365號
    判決意旨參照）。被告辯稱因其未竊取原告衣服，遭原告在
    「信益冠天廈」大廳誹謗竊盜，伊為回復名譽始張貼系爭報
    導等語，查原告在「信益冠天廈」大樓大廳內當眾以「老女
    人，偷拿我衣服，拿出來還我」誹謗被告，經本院99年度簡
    上字第37號刑事判決，判處原告犯誹謗罪拘役30日，為兩造
    所不爭執，故原告確曾在「信益冠天廈」大樓大廳當眾指責
    被告偷竊衣服，而被告將系爭報導張貼在「信益冠天廈」大
    樓電梯，可使曾聽聞或知悉原告對被告誹謗之人，得知被告
    並無竊取原告衣物，且被告僅影印系爭報導內容張貼，並未
    附加任何不當之評論，堪認被告張貼系爭報導係為自衛、自
    辯或保護合法之利益，被告張貼系爭報導，既非以損害他人
    名譽為唯一之目的，自屬刑法第31 1條第1 款因自衛、自辯
    或保護合法利益之善意發表言論，被告此言論自由即應受到
    維護，尚不得論以構成侵權行為。又本院99年度簡上字第37
    號刑事判決，係原告對被告所為誹謗，故該判決內容亦與被
    告之利益有關，並非僅涉及原告個人私德，系爭報導內容既
    與事實相符，又關於被告名譽，而非僅涉及原告個人私德，
    被告張貼系爭報導之行為，即屬刑法第310 條第3 項不罰之
    情形，被告行為即無不法，自不構成侵權行為。原告對被告
    張貼系爭報導之行為提起告訴後，亦經臺灣苗栗地方法院檢
    察署檢察官以99年度偵字第4920號處分書為不起訴處分，附
    此敘明。
五、綜上，被告張貼系爭報導之行為，並未侵害原告名譽或隱私
    權，且被告所為符合刑法第310 條第3 項、第311 條第1 款
    不罰事由，亦不得論以侵權行為。從而，原告依民法第195
    條規定請求被告給付10萬元、利息，及於自由時報刊登道歉
    聲明，並將道歉聲明張貼在信益冠天廈大樓之公告處所1 個
    月等，均屬無據，應予駁回。又原告之訴既經駁回，其假執
    行之聲請即失所附麗，應併予駁回。
六、本件事證已臻明確，兩造其餘之主張及舉證，核與判決之結
    果不生影響，爰無庸一一論述，併此敘明。
七、據上論結，本件原告之訴為無理由，依民事訴訟法第78條，
    判決如主文。
中    華    民    國   100    年    7     月    14    日
                  民事庭法  官  吳國聖
以上正本係照原本作成
如對本判決上訴，須於判決送達後20日內向本院提出上訴狀。
如委任律師提起上訴者，應一併繳納上訴審裁判費。
                        書記官  楊思賢
中    華    民    國   100    年    7     月    14    日